【裁判字號】    90,交上易,321
【裁判日期】    900926
【裁判案由】    過失傷害
【裁判全文】
臺灣高等法院刑事判決                            九十年度交上易字第三二一號
    上  訴  人  丙○○
    即  被  告
右上訴人因過失傷害案件，不服臺灣新竹地方法院九十年度交易字第八○號，中華民
國九十年七月二十七日第一審判決（起訴案號：臺灣新竹地方法院檢察署八十九年度
偵字第五四六七號）提起上訴，本院判決如左：
    主  文
上訴駁回。
丙○○緩刑貳年
    事  實
一、丙○○於民國（下同）八十九年七月二十三日晚間八時許，駕駛車號Ｗ七－九○
    一一號小客車，沿新竹縣新豐鄉○○路，由明新技術學院往新庄子方向行駛，途
    經新竹縣新豐鄉上坑村二鄰球場幹四九之一號無號誌之Ｔ字型交岔路口時，本應
    注意車前狀況，且汽車行經無號誌之交岔路口，應減速慢行，作隨時停車之準備
    ，及直行車尚未進入交岔路口，而轉彎車已達中心處開始轉彎，直行車應讓轉彎
    車先行，依當時天侯晴，夜間有照明、路面狀態乾躁且無缺陷、視距良好，竟疏
    未注意，適有乙○○駕駛車號ＫＢ－七三○八號自小客車沿康樂路由新庄子往明
    新技術學院方向行駛至前開Ｔ字型岔路口，欲左轉往發清宮巷道內行駛，經左轉
    完成已至對向車道邊線時，丙○○見狀閃剎不及，車頭撞及乙○○所駕駛之自小
    客車右後側車門部位，致乙○○受有胸壁挫傷、右側第二肋骨輕微骨折等傷害。
二、案經乙○○訴由新竹縣警察局竹北分局報請臺灣新竹地方法院檢察署檢察官偵查
    起訴。
    理  由
一、上訴人即被告丙○○，經合法傳喚未到庭，其於原審及本院調查時，其固坦承超
    速，並於右揭事實欄所示之時地駕車與告訴人發生車禍等情不諱，惟辯稱略以：
    「告訴人駕駛之車本與其同向位於往發清宮之巷道前，後告訴人欲駛入往發清宮
    之巷道內，旋即冒然急速往左後迴轉，致被告剎避不及致生車禍」云云。經查：
(一)、右揭事實，業告訴人於警訊及本院調查指述綦詳（偵卷第七頁、本院卷第三三頁
    ），核與證人即當場目擊車禍經過之甲○○於警訊所稱：「我當時由我座車（Ｊ
    Ｐ－七五三○號）左照後鏡看見乙○○（告訴人）駕ＫＢ－七三○八號自小客車
    打左轉燈切入上坑村二鄰發清宮巷子已過路口到達白線位置，被由明新工專往新
    庄子方向，下坡直行駛來之Ｗ七－九○一一號自小客車撞到ＫＢ－七三○八號自
    小客車之右側後車門，ＫＢ－七三○八號自小客車被撞上後順時針轉了一八○度
    停於我住的上坑村一八六號巷口右側草地旁」（偵卷第九頁）等語相符。再依道
    路交通事故調查報告表所載兩車位置（偵卷第十五頁）以及被告與告訴人所駕車
    輛之車損照片所示，被告之車損部位，係位於車頭（偵卷第十五、十六頁），而
    告訴人之車損部位係位於該車右後車門（偵卷第十六、十七頁），可知兩車撞擊
    點係位於被告之車頭與告訴人車之右側後車門，而依被告自承其本為直行，發現
    告訴人之車時，剎不住車便往右邊打（偵卷第四頁）。是被告本為直行，往右打
    欲閃避告訴人之車，其車頭猶仍撞擊到告訴人車之右後側車門，此益足證於撞及
    之時點，告訴人所駕駛之車輛，應已左轉完成。至被告上訴雖稱告訴人駕駛之車
    本與其同向位於往發清宮之巷道前約十五公尺處，後告訴人欲駛入往發清宮之巷
    道內，旋即冒然急速往左後迴轉，致被告剎避不及致生車禍及乙○○並無駕照云
    云。惟查告訴人於事故發生時雖駕駛執照為吊扣，而為無照駕駛，但此僅係涉及
    無照駕駛之行政罰問題，而刑事上其是否應負過失責任，仍應就其於行車有無疏
    未注意交通安全規則有關行車安全規範為認定，是告訴人於肇事之際其駕照雖受
    吊扣為無照駕駛，但尚無本案無涉。而前已詳敘認定告訴人係由對向車道左轉欲
    進入往發清宮之巷道行駛，於完成左轉之際，遭被告撞及之理由，是被告所陳顯
    屬無據。
(二)、按汽車行駛時，駕駛人應注意車前狀況，並隨時採取必要之安全措施；汽車行經
    無號誌之交岔路口，應減速慢行，作隨時停車之準備；轉彎車應讓直行車先行，
    但直行車尚未進入交岔路口，而轉彎車已達中心處開始轉彎，直行車應讓轉彎車
    先行，道路交通安全規則第九十四條第三項、第九十三條第一項第三款、第一百
    零二條第一項第六款分別定有明文。被告駕駛汽車自應注意上述道路交通安全規
    定，且依當時路況，又無不能注意之情形，竟疏未注意以致肇事，使告訴人受有
    傷害，自難辭過失之責。而告訴人乙○○駕駛自小客車，因遭被告駕車撞及，致
    其受有胸壁挫傷、右側第二肋骨輕微骨折，有祐生醫院八十九年七月二十七日之
    診斷書附卷可證（偵卷第十一頁），則與被告之過失行為間顯有相當因果關係。
(三)、本件車禍經送台灣省竹苗區車輛事故鑑定委員會鑑定結果，亦認被告駕駛自小客
    車超速，未注意車前狀況撞及左轉完成之告訴人之車為肇事原因，有該委員會八
    十九年十一月二十八日函附之鑑定意見書在卷可依（偵卷第二八頁）。又依被告
    聲請再送臺灣車輛行車事故覆議鑑定委員會覆議結果，亦認被告夜晚駕駛自小客
    車行經無號誌路口，未減速反超速，且未注意車前狀況撞及左轉完成之告訴人之
    車，為肇事原因，有該覆議委員會函附卷可按（偵卷第三七頁）。
(四)、綜上，本件事證明確，被告所辯應屬諉責而不足採，其行犯堪予認定，應依法論
    科。
二、核被告丙○○所為，係犯刑法第二百八十四條第一項之過失傷害罪。被告行為後
    ，刑法第四十一條業於九十年一月四日修正為「最重本刑為五年以下有期徒刑以
    下之刑之罪，而受六月以下有期徒刑或拘役之宣告，因身體、教育、職業、家庭
    之關係或其他正當事由，執行顯有困難者，得以一元以上三元以下折算一日，易
    科罰金。但確因不執行所宣告之刑，難收矯正之效，或難以維持法秩度序者，不
    在此限」「併合處罰之數罪，均有前項情形，其應執行之刑逾六月者，亦同」並
    於同年月十日公布施行，於同年月十二日生效，比較新舊法之規定，以變更後之
    新法對被告有利，依刑法第二條第一項前段之規定，自應適用裁判時之新法。原
    審認被告罪證明確，並適用刑法第二百八十四條第一項前段、第四十一條第一項
    前段、第二條第一項前段，罰金罰鍰提高標準條例第一條前段、第二條之規定，
    審酌被告之過失程度、所生之危害、肇事後之態度及迄未與告訴人為民事和解賠
    償等一切情狀，量處拘役伍拾伍日，並諭知如易科罰金，以參佰元折算壹日。經
    核原判決認事用法並無不合，量刑之諭知亦屬妥適。被告上訴猶執前詞指摘原判
    決不當，為無理由，應予駁回。末查，被告業於本院調查時與告訴人達成民事和
    解，並當庭給付告訴人一萬二千元之損害賠償金，而告訴人亦表示願原諒被告（
    本院卷第三四、三五頁），且被告前未曾受有期徒刑以上刑之宣告，此有臺灣高
    等法院全國前案紀錄表及臺灣高等法院檢察署刑案紀錄簡覆表在卷可查（本院卷
    第二二、二三頁），其因一時失慎致有上開犯行，經此刑宣告後當知所惕勉自勵
    信無再犯之虞，足認本件之宣告刑以暫不執行為適當，爰併予宣告緩刑貳年，以
    鼓勵向上並期自新。
三、被告經合法傳喚，無正當理由未到庭，有送達證書在卷可稽（本院卷第四一、四
    二頁），爰不待其陳述，逕行判決。
四、據上論斷，應依刑事訴訟法第三百七十一條、三百六十八條，刑法第七十四條第
    一款，判決如主文。
本案經檢察官王安明到庭執行職務。
中      華      民      國    九十      年      九      月    二十六    日
                              臺灣高等法院刑事第七庭
                                  審判長法  官  吳  啟  民
                                        法  官  林  瑞  斌
                                        法  官  施  俊  堯
右正本證明與原本無異。
不得上訴。
                                        書記官  顏  志  豪
中      華      民      國    九十      年      九      月    二十六    日
附錄：本判決論罪科刑法條：
刑法第二百八十四條
因過失傷害人者，處六月以下有期徒刑、拘役或五百元以下罰金，致重傷者，處一年
以下有期徒刑、拘役或五百元以下罰金。
從事業務之人，因業務上之過失傷害人者，處一年以下有期徒刑、拘役或一千元以下
罰金，致重傷者，處三年以下有期徒刑、拘役或二千元以下罰金。


司法院資訊處製作；財團法人民間司法改革基金會備份。
